【裁判字號】    99,選訴,1
【裁判日期】    990416
【裁判案由】    違反選舉罷免法等
【裁判全文】
臺灣澎湖地方法院刑事判決               99年度選訴字第1號
公  訴  人  臺灣澎湖地方法院檢察署檢察官
被      告  甲○○
選任辯護人  徐建光  律師
上列被告因違反選舉罷免法等案件，經檢察官提起公訴（98年度
選偵字第22號）及移送併辦（98年選偵自第19號），本院判決如
下：
    主  文
甲○○對於有投票權之人，交付賄賂，而約其投票權為一定之行
使，處有期徒刑玖月，褫奪公權參年。
    事  實
一、甲○○係澎湖縣第17屆第3選區縣議員候選人鄭來得之重要
    幹部，為使鄭來得順利當選，擬尋求旅居在臺灣地區而設籍
    在澎湖縣白沙鄉之選民支持，乃於民國98年11月20日電話詢
    問乙○○（同案被告，所涉投票受賄罪業經本院判決有期徒
    刑四月在案）是否能於98年12月5日返回澎湖投票，並於11
    月下旬某日，前往友人乙○○位於高雄市○○區○○路工作
    處所拜訪，要求乙○○返回澎湖投票，並基於對有投票權人
    交付賄賂約其為一定投票權行使之犯意，交付新臺幣（下同
    ）5千元，要求投票支持鄭來得。乙○○認識甲○○所交付
    之款項係要求支持鄭來得之賄款金，仍予收受上開賄款金而
    許予投票予鄭來得，並於98年12月5日下午1時30分許，搭機
    自高雄返回澎湖投票。
二、案經澎湖縣政府警察局白沙分局報請澎湖地方法院檢察署檢
    察官偵查起訴。
    理  由
一、按被告以外之人於審判外之言詞或書面陳述，除法律有規定
    者外，不得作為證據，刑事訴訟法第159 條固定有明文，惟
    被告以外之人於審判外之陳述，雖不符同法第159 條之1 至
    之4 規定，而經當事人於審判程序同意作為證據，法院審酌
    該言詞陳述或書面陳述作成時之情況，認為適當者，亦得為
    證據；又當事人、代理人或辯護人於法院調查證據時，知有
    第159 條第1 項不得為證據之情形，而未於言詞辯論終結前
    聲明異議者，視為有前項之同意，同法第159 條之5 亦定有
    明文。查本判決所引用之下列各項證據方法之證據能力，被
    告、辯護人及檢察官於本院審理時均表示無意見，且於本院
    審理中調查證據時，知有刑事訴訟法第159 條第1 項不得為
    證據之情形，亦未於言詞辯論終結前聲明異議，且本院審酌
    該等證據作成之客觀情況均無不當，並無不宜作為證據之情
    事，依刑事訴訟法第159 條之5 之規定，認均具有證據能力
    ，先予敘明。
二、上開犯罪事實，業據被告甲○○於警偵訊及本院審理時坦承
    不諱，核與證人即同案被告乙○○於警偵訊時證述、本院審
    理時供述收受賄賂之情節相符，且被告甲○○有連絡乙○○
    返回澎湖支持鄭來得一情，亦有通訊監察書、通訊監察譯文
    、申登人資料查詢在卷可佐，足徵被告之自白確與事實相符
    ，應堪採信。本件事證明確，被告犯行，洵堪認定，應依法
    論科。
三、論罪科刑：
（一）查被告甲○○對於有投票權人，約定其投票予縣議員候選
      人鄭來得，係犯公職人員選舉罷免法第99條第1項對於有
      投票權之人，交付賄賂，而約其投票權為一定之行使罪（
      即投票交付賄賂罪），其行求、期約、預備賄賂之前階段
      行為為交付賄賂之後行為所吸收，不另成立行求、期約、
      預備賄賂罪。又被告甲○○於偵查中自白前開交付賄賂買
      票犯行之事實，就其所犯公職人員選舉罷免法第99條第1
      項之罪，應依公職人員選舉罷免法第99條第5項前段規定
      減輕其刑。末查，被告甲○○交付行賄對象僅乙○○一人
      ，賄款金額僅5000元，賄選規模甚小，對選風之傷害尚微
      ，與一般候選人以鉅額金錢向選區內眾多選民行賄之情節
      實難比擬，況被告所觸犯之公職人員選舉罷免法第99條第
      1項之罪，法定刑為3年以上10 年以下有期徒刑，得併科
      新臺幣100萬元以上1000萬元以下罰金，本院認倘對被告
      甲○○前開犯行科以法定最輕本刑之3年以上有期徒刑，
      猶嫌過重，不免過苛，誠屬法重情輕，衡情尚有可憫恕之
      處，爰依刑法第59條規定減輕其刑並遞減之。
（二）爰審酌選舉乃民主政治最重要之表徵，須由選民評斷候選
      人之才德、品行、學識、操守、政見而選賢與能，其攸關
      國家政治之良窳、法律之興廢、公務員之進退，影響國家
      發展及人民權利至深且鉅，而賄選為敗壞選風之主要根源
      ，不得使不正當利益介入選舉，抹滅實行民主政治之真意
      。被告甲○○為求候選人鄭來得能順利當選，竟以交付現
      金賄賂之方式為鄭來得賄選，其所為已妨害投票之公正、
      公平，使真正民主政治無以建立，原不宜輕恕，惟斟酌被
      告於犯後均已坦認犯行，並詳實供述案情，且深表悔悟，
      暨考量渠行賄之次數與金額、犯罪之手段、素行、智識程
      度、生活狀況等一切情狀，量處如主文所示之刑。又被告
      甲○○所犯之公職人員選舉罷免法第99條第1項之對於有
      投票權之人，交付賄賂，而約其投票權為一定之行使罪，
      既經宣告有期徒刑之刑，應依公職人員選舉罷免法第113
      條第3項、刑法第37條第2項之規定，併予宣告褫奪公權3
      年。
（三）另按公職人員選舉罷免法第99條第3項固規定，預備或用
      以行求期約或交付之賄賂，不問屬於犯人與否，沒收之。
      但如其賄賂已交付給有投票權之人收受，因該受賄者係犯
      刑法第143條第1項之投票受賄罪，其所收受之賄賂則應依
      同法條第2項之規定沒收之，如全部或一部不能沒收時，
      追徵其價額。故犯投票交付賄賂罪者，其已交付之賄賂，
      自應依刑法第143條第2項之規定，於其對向犯所犯投票受
      賄罪之從刑宣告沒收或追徵，不得再依公職人員選舉罷免
      法第99條第3項規定諭知沒收，其對向共犯所犯刑法第143
      條第1項之投票受賄罪，倘經檢察官依刑事訴訟法第253條
      規定，為職權不起訴處分；或依同法第253條之1規定，為
      緩起訴處分，上揭已交付予對向共犯之賄賂，亦應由檢察
      官依同法第259條之1規定，聲請法院對該對向共犯宣告沒
      收（最高法院95年度台上字第2407號、96年度台上字第
      615號判決意旨參照）。經查，被告甲○○交付予同案被
      告乙○○之賄款5000元，係屬已交付之賄賂，且經本院於
      乙○○所涉犯之投票受賄罪項下諭知沒收之，依前開說明
      ，自不得再依公職人員選舉罷免法第99條第3項規定諭知
      沒收，亦附此敘明。
據上論斷，應依刑事訴訟法第299條第1項前段，公職人員選舉罷
免法第99條第1項、第5項前段、第113條第3項，刑法第11條、第
37條第2項、第59條，判決如主文。
本案經檢察官丙○○到庭執行職務
中    華    民    國    99    年    4    月    16    日
                  刑事庭  審判長法  官  管安露
                                法  官  陳順輝
                                法  官  李宛玲
以上正本證明與原本無異。
如不服本判決應於收受判決後10日內向本院提出上訴書狀，並應
敘述具體理由；其未敘述上訴理由者，應於上訴期間屆滿後20日
內向本院補提理由書(均須按他造當事人之人數附繕本)「切勿逕
送上級法院」。
中    華    民    國    99    年    4    月    16    日
                                書記官  林德盛
附錄本件判決論罪科刑法條：
公職人員選舉罷免法第99條：
對於有投票權之人，行求期約或交付賄賂或其他不正利益，而約
其不行使投票權或為一定之行使者，處 3 年以上 10 年以下有
期徒刑，得併科新臺幣1 百萬元以上 1 千萬元以下罰金。
預備犯前項之罪者，處 1 年以下有期徒刑。
預備或用以行求期約或交付之賄賂，不問屬於犯人與否，沒收之
。
犯第 1 項或第 2 項之罪，於犯罪後六個月內自首者，減輕或免
除其刑；因而查獲候選人為正犯或共犯者，免除其刑。
犯第 1 項或第 2 項之罪，在偵查中自白者，減輕其刑；因而查
獲候選人為正犯或共犯者，減輕或免除其刑。

司法院資訊處製作；財團法人民間司法改革基金會備份。
